【裁判字號】    97,易,2826
【裁判日期】    981120
【裁判案由】    賭博
【裁判全文】
臺灣臺北地方法院刑事判決           97年度易字第2826號
公  訴  人  臺灣臺北地方法院檢察署檢察官
被      告  壬○○
            丑○
            丁○○
前列三人共同
選任辯護人  劉玉津律師
被      告  甲○○
            辛○○
上列被告因賭博案件，經檢察官提起公訴（97年度偵字第11737
號、第13453 號、第16314 號），本院判決如下：
    主  文
壬○○共同犯圖利聚眾賭博罪，處有期徒刑壹年，扣案之傳真機
貳臺、計算機壹臺、估價單伍本、六合彩手冊壹本、簽單參拾陸
張、帳單貳拾陸張、傳真簽帳單參拾參張及賭資新台幣貳仟捌佰
元均沒收。又共同犯圖利聚眾賭博罪，處有期徒刑壹年，扣案之
筆記型電腦壹台、威寶網路卡壹台、簽單伍紙、帳本貳冊及賭資
新台幣壹萬肆仟捌佰元均沒收。應執行有期徒刑壹年陸月，緩刑
參年。扣案之傳真機貳臺、計算機壹臺、估價單伍本、六合彩手
冊壹本、簽單參拾陸張、帳單貳拾陸張、傳真簽帳單參拾參張、
筆記型電腦壹台、威寶網路卡壹台、簽單伍紙、帳本貳冊及賭資
新台幣共壹萬柒仟陸佰元均沒收。
壬○○其餘被訴賭博部分（提供臺北市○○區○○街2 段58號4
樓「臺北市麻將國粹交流協會」會址為賭博場所）無罪。
甲○○共同犯圖利聚眾賭博罪，處有期徒刑陸月，如易科罰金，
以新台幣壹仟元折算壹日。緩刑貳年。扣案之傳真機貳臺、計算
機壹臺、估價單伍本、六合彩手冊壹本、簽單參拾陸張、帳單貳
拾陸張、傳真簽帳單參拾參張及賭資新台幣貳仟捌佰元均沒收。
辛○○共同犯圖利聚眾賭博罪，處有期徒刑參月，如易科罰金，
以新台幣壹仟元折算壹日。緩刑貳年。扣案之傳真機貳臺、計算
機壹臺、估價單伍本、六合彩手冊壹本、簽單參拾陸張、帳單貳
拾陸張、傳真簽帳單參拾參張及賭資新台幣貳仟捌佰元均沒收。
丑○、丁○○均無罪。
    事  實
一、壬○○與甲○○、乙○○（檢察官已另案起訴）共同基於意
    圖營利之犯意聯絡，自民國96年12月起，由壬○○提供位在
    臺北市○○區○○街2 段56號4 樓之房屋作為賭博場所，並
    設立「東興橋棋社」以為掩護，聚集不特定多數人到公眾得
    出入之上址賭博財物，共同經營六合彩賭博之簽賭站。甲○○則自97年4 月21日起，以日薪新臺幣（下同）700 元之代
    價，僱用辛○○在現場於賭客簽單時接單、整理簽單並收受
    賭金，其賭博方式為賭客以每注78元之賭金，以香港地區所
    開出之六合彩號碼決定輸贏，甲○○再將賭客之簽單及賭金
    彙整後交付與乙○○，從中抽取每注4 元之佣金作為不法利
    益，若賭客簽注號碼與當期六合彩號碼有2 組號碼相同者為
    「二星」，每支可贏得彩金5,700 元，有3 組號碼相同者為
    「三星」，每支可贏得彩金5 萬7,000 元，有4 組號碼相同
    者為「四星」，每支可贏得彩金70萬元，如未簽中，賭金在
    扣除甲○○之4 元佣金後，悉歸乙○○所有，以此方法獲取
    不法利益。嗣於97年5 月27日18時許，為警搜索上址及壬○○位在臺北市○○區○○街2 段56號9 樓之1 住處查獲，並
    於「東興橋棋社」扣得傳真機1 臺、計算機1 臺、估價單5
    本、六合彩手冊1 本、六合彩簽單4 張、帳單26張、傳真簽
    帳單33張、賭資2,800 元；在壬○○住處扣得傳真機1 臺、
    賭注簽單32張等物。
二、壬○○與昌麗真（另由檢察官聲請簡易判決處刑）及真實姓
    名、年籍不詳自稱「寬哥」之成年男子，共同基於意圖營利
    之犯意聯絡，自民國97年4 月起，由壬○○提供位於臺北市
    萬華區○○街○ 段56號4 樓之房屋作為賭博場所，並設立「
    東興橋棋社」以為掩護，「寬哥」再以日薪1,000 元之代價
    ，僱用昌麗真於公眾得出入之上址擺設筆記型電腦1 台，先
    以網路連結及進入網站，開啟「俄羅斯輪盤」軟體後，再由
    賭客以每次下注金額100 元押賭輪盤上所開出之顏色或號碼
    ，若押中則獲得所下注金額對等至35倍不等之彩金，若未押
    中則下注金額歸昌麗真所有，以此方式在上開處所聚集不特
    定之多數人賭博財物。嗣於97年5 月27日18時許為警當場查
    獲，並扣得賭具筆記型電腦1 台、威寶網路卡1 台、簽單5
    紙、帳本2 冊及賭資1 萬4,800 元等物。
三、案經臺北市政府警察局萬華分局報告臺灣臺北地方法院檢察
    署檢察官偵查起訴。
    理  由
壹、證據能力部分：
一、按刑事訴訟法第159 條之5 規定；「被告以外之人於審判外
    之陳述，雖不符前四條之規定，而經當事人於審判程序同意
    作為證據，法院審酌該言詞陳述或書面陳述作成時之情況，
    認為適當者，亦得為證據。當事人、代理人或辯護人於法院
    調查證據時，知有第159 條第1 項不得為證據之情形，而未
    於言詞辯論終結前聲明異議者，視為有前項之同意」。
二、有關本案起訴書所載「犯罪事實一、二」之公訴證據，訊諸
    被告壬○○、甲○○、辛○○三人，除有關監聽譯文主張無
    證據能力外，對其他證據均明示不爭執（參見98年1 月23日
    之準備程序筆錄），且在本院審理期間，對本院所調查之證
    據（除監聽譯文外）亦均無表示異議，從而本件之公訴證據
    除監聽譯文外，自均應有證據能力，得為本件之審判基礎。
    至於監聽譯文，經查為檢察官於他案（被告乙○○涉嫌違反
    槍砲彈藥刀械管制條例案件）偵查中所進行之監聽資料，並
    非因調查本案所為之監聽，是被告據此抗辯主張無證據能力
    ，即有理由，該部分本院本件審判不予援用。
三、有關本案起訴書「犯罪事實三」之公訴證據，訊諸被告壬○○、丑○、丁○○三人，除被告丑○明示均不爭執外，其餘
    被告壬○○、丁○○二人，則對被告以外之人於警詢中之供
    述，主張無證據能力，惟對各被告以外之人於檢察官偵查中
    之供述，則主張有證據能力，並請求引用為本件審判之基礎
    。查被告以外之人於警詢中之供述，為被告以外之人於審判
    外之陳述，依刑事訴訟法第159 條之2 規定，於其陳述與審
    判中不符時，其先前之陳述具有較可信之特別情況，且為證
    明犯罪事實存否所必要者，固得為證據。然本院經傳喚相關
    證人到庭後，核其審判中之證述資料與警詢中之供證有明顯
    出入，反與檢察官偵查中之供證，若合符節，是上開警詢筆
    錄既無顯然可信之特別情況，依法自無證據能力，並於本件
    審判中不予援用。至於各被告以外之人於檢察官偵查中所為
    之供述，既經檢辯雙方對其證據能力均不爭執，依法自有證
    據能力，殆無疑義。
貳、實體方面：
一、有罪部分：
  (一)上開事實一、二部分，訊據被告壬○○、甲○○、辛○○三
    人分別於偵查、審理中供認不諱，且核與證人乙○○在本院
    審理中之證詞相符，復有扣案之傳真機貳臺、計算機壹臺、
    估價單伍本、六合彩手冊壹本、簽單參拾陸張、帳單貳拾陸
    張、傳真簽帳單參拾參張、筆記型電腦壹台、威寶網路卡壹
    台、簽單伍紙、帳本貳冊及賭資新台幣共壹萬柒仟陸佰元等
    在案可憑，足證被告壬○○、甲○○、辛○○三人之自白與
    事實相符。本件事證明確，被告壬○○、甲○○、辛○○三
    人之犯行洵堪認定。
  (二)按刑法第268 條之圖利供給賭博場所罪，本不以賭博場所為
    公眾得出入者為要件，而所謂「賭博場所」，只要有一定之
    場所供人賭博財物即可，非謂須有可供人前往之一定空間場
    地始足當之。以現今科技之精進，電話、傳真、網路均可為
    傳達賭博之訊息，例如營利意圖而提供網址供人賭博財物者
    ，亦屬提供賭博場所之一種（最高法院94年度臺非字第265
    號、94年度臺非字第108 號判決意旨參照）。而同法第266
    條第1 項前段之普通賭博罪係於「在公眾場所或公眾得出入
    之場所賭博財物」為構成要件，不特定之公眾均得透過一定
    之電腦設備連結至上開香港地區所開出之六合彩或「俄羅斯
    輪盤」等簽賭網站，而與被告壬○○、甲○○、辛○○等人
    對賭財物，應認其等開設之網站係屬公眾得出入之場所。是
    核被告壬○○、甲○○、辛○○所為，均係犯刑法第266 條
    第1 項之賭博罪、同法第268 條前段之意圖營利供給賭博場
    所罪、同法第268 條後段之意圖營利聚眾賭博罪。被告壬○○、甲○○、辛○○等人與乙○○就所犯犯罪事實一部分；
    被告壬○○與昌麗真及真實姓名、年籍不詳自稱「寬哥」之
    成年男子就所犯犯罪事實二部分，分別有犯意聯絡及行為分
    擔，各均為共同正犯。次按刑事法若干犯罪行為態樣，本質
    上原具有反覆、延續實行之特徵，立法時既予特別歸類，定
    為犯罪構成要件之行為要素，則行為人基於概括之犯意，在
    密切接近之一定時、地持續實行之複次行為，倘依社會通念
    ，於客觀上認為符合一個反覆、延續性之行為觀念者，於刑
    法評價上，即應僅成立一罪。學理上所稱「集合犯」之職業
    性、營業性或收集性等具有重複特質之犯罪均屬之，例如經
    營、從事業務、收集、販賣、製造、散布等行為概念者（參
    照最高法院95年臺上字第1079號判決、95年臺上字第3937號
    判決、95年臺上字第4686號判決）。被告壬○○、甲○○、
    辛○○等人前揭供不特定人士自網路下注簽賭之行為，分別
    自渠等如起訴書所載之犯罪行為開始之日起至被查獲為止，
    各該行為均顯具有反覆性，揆諸前揭判決意旨，其於刑法評
    價上，應認係集合多數犯罪行為而成立之獨立犯罪型態之「
    集合犯」，各均僅成立一罪，並因係以一經營行為，同時觸
    犯上開3 罪，為想像競合犯，依刑法第55條規定，應從一較
    重情節之意圖營利聚眾賭博罪處斷。而被告雖所犯之犯罪事
    實一、二部分之時間互有重疊，且罪名相同，然其所犯之賭
    博罪，其態樣不同，共犯亦異，顯然係基於不同之犯意為之
    ，自應予分論併罰。爰審酌被告壬○○、甲○○、辛○○三
    人意圖營利聚眾賭博犯行，顯然助長賭風，對社會風氣有不
    良影響，惟念及被告等人犯後於本院審理時均坦承犯行，顯
    有認錯悔過之意，態度良好，再佐以被告等人分別所介入之
    情節各有輕重等一切情狀，分別量處如主文所示之刑，並就
    被告壬○○所犯之罪定其應執行之刑；就被告甲○○、辛○○二人部分諭知易科罰金之折算標準。末查被告壬○○、甲○○、辛○○三人前均未曾受有期徒刑以上刑之宣告，此有
    臺灣高等法院被告前案紀錄表存卷可考，既均已坦承犯行，
    並經檢察官衡酌渠等犯罪可能獲得之利益，而訂定相當之金
    額訓勉其返還回饋於社會，亦經被告等分別捐贈相當金額予
    財團法人之公益慈善團體（壬○○25萬元、甲○○5 萬元、
    辛○○3 萬元），且有各該捐贈之收據證明附卷可稽，足徵
    三人均尚知悔悟等情，認經此偵、審之教訓，自當知所惕勉
    而無再犯之虞，本院綜核各情認上開對被告壬○○、甲○○
    、辛○○三人所宣告之刑均以暫不執行為適當，故各併予宣
    告緩刑，以啟自新。
  (三)於北市○○區○○街2 段56號9 樓之1 住處扣案之傳真機1
    臺、計算機1 臺、估價單5 本、六合彩手冊1 本、六合彩簽
    單4 張、帳單26張、傳真簽帳單33張及在壬○○住處扣得傳
    真機1 臺、賭注簽單32張等物，均供事實一之犯罪使用之物
    ，賭資2,800 元則係犯罪所得之物，分別據被告壬○○、甲○○、辛○○三人供述在卷，均應依刑法第38條第1 項第2
    款、第3 款、第3 項規定沒收之。法宣告沒收。至於筆記型
    電腦1 台、威寶網路卡1 台、簽單5 紙、帳本2 冊等物及賭
    資1 萬4, 800元，則分別係供犯罪事實二人使用及所得之物
    ，亦據被告壬○○供述在卷，併應依上開刑法相同法條宣告
    沒收。
二、無罪部分：
  (一)公訴意旨另認被告壬○○自96年2 月起，以每月3 萬5,000
    元之代價，承租位於臺北市○○區○○街2 段58號4 樓之房
    屋作為賭博場所，並設立「臺北市麻將國粹交流協會」（下
    稱麻將交流協會）以為掩護，招攬不特定賭客假借加入會員
    名義，在上開公眾得出入之地點賭博財物，再分別於97年4
    月1 日、同年7 月7 日以月薪1 萬5,000 元僱用丁○○及子
    ○○，由丁○○負責兌換點數卡供賭客使用，子○○則擔任
    現場負責人。其賭法係由麻將交流協會以1 元兌換點數卡1
    點之比例，提供賭客點數卡作為賭資，以麻將為賭具，每底
    100 點，每台20點賭玩麻將，並約定每局每人需繳付50元之
    抽頭金，交付與工作人員或自行投入協會所設置之樂捐箱內
    ，迨結束賭玩，賭客可將剩餘點數向協會以相同比例兌換現
    金或等值禮品。嗣於97年7 月18日14時45分，為警當場查獲
    寅○○、癸○○、王世奎、己○○、戊○○、庚○○、費正
    中、楊梅、詹銘璋、王植華、鞠慶發、黃文造、余鐵舟、許
    紀生、翁惠芳、龔理華（以上16人業經檢察官依職權為不起
    訴處分）在上開處所以麻將聚賭，並扣得麻將4 副、骰子12
    顆、搬風骰子4 顆、牌尺16支、樂捐箱現金9,600 元（即抽
    頭金）、點數卡177 張等物，因認被告壬○○、子○○、丁○○均涉犯刑法第266 條第1 項、同法第268 條前段之意圖
    營利供給賭博場所、同法第268 條後段之意圖營利聚眾賭博
    等罪嫌。
  (二)按犯罪事實應依證據認定之，無證據不得認定犯罪事實；不
    能證明被告犯罪者或其行為不罰者，應諭知無罪之判決，刑
    事訴訟法第154 條第2 項、第301 條第1 項，分別定有明文
    。復按認定不利於被告之事實，須依積極證據，苟積極證據
    不足為不利於被告事實之認定時，即應為有利於被告之認定
    ，更不必有何有利之證據，最高法院30年上字第816 號著有
    判例，可資參照。又被告之自白雖為證據之一種，但必與事
    實相符者為限，若自白顯有疑義，而審理事實審之法院，就
    其職權調查所得，仍未能證明其自白確與事實相符者，自不
    得據為認定犯罪事實唯一之基礎。又所謂必要之證據，係指
    除自本身外，其他足以積極證明自白之犯罪事實確具有相當
    程度真實性之證據而言。雖其所補強者，非以事實之全部為
    必要，但仍須以補強證據與自白之相互利用，足以使犯罪事
    實獲得確信者，始足以當之；最高法院18年上字第1087號、
    74年台覆字第10號，分別著有判例，可資參照。
  (三)公訴人認為被告壬○○、子○○、丁○○等三人涉犯上開賭
    博等罪嫌，無非係以被告壬○○、子○○、丁○○及證人寅
    ○○、癸○○、王世奎、己○○、戊○○、庚○○、費正中
    楊梅、詹銘璋、王植華、鞠慶發．黃文造、余鐵舟、許紀生
    、翁惠芳、龔理華等人於警詢之供述為重要論據。惟查，訊
    據被告壬○○、丁○○均堅決否認犯行，辯稱：「臺北市麻
    將國粹交流協會」係依法設立之民間團體，須有會員身分才
    可以進入打牌。會員須繳納會費100 元，才可以取得會員資
    格，爾後每次來會內，若有飲茶才有飲料費100 元，茶水係
    無限制提供。子○○、丁○○係以每月分別以1 萬5 千元僱
    用，藉以維持清潔與場地之管理，因為場地要維持、設備要
    更新、水電、房租等開銷均須要花錢，單靠茶水費用不能維
    持開銷，所以會員於打麻將之餘，自己相約每次在樂捐箱內
    會丟一些小費予以貼補，協會絕對沒有強制規定要捐，沒有
    捐的人也很多，因為本即沒有強制一定要收」等語及「我有
    規定在場內不得以金錢現金賭博，但會員私下間或有以金錢
    計算，我們若知悉會勸阻或請他們出去，但實在沒有辦法完
    全阻絕。我在桌上、牆上也都有明文公告不得以現金賭博」
    等語；被告丁○○亦辯稱：我只是負責倒茶水、打掃清潔，
    每個月就拿1 萬千元掃地而已，完全不曾參與賭博等語。被
    告子○○則於本院行準備程序時坦承犯行，表示願意認罪云
    云，但經本院訊問其為何承認罪名時，則表示：「我不知我
    犯了什麼罪，但點數、場地、麻將是我提供的」等語（參見
    本院97年11月7 日準備程序筆錄），是證渠之認罪，尚非出
    於自己真正之自由意思，而係因為對於法律之誤解與出庭應
    訊之畏懼心理使然，其認罪之自白尚不得供為其有罪之積極
    證據，仍須查證其自白是否確與客觀事證相符。且依據被告
    子○○前於警詢、偵查中之陳述，亦係與被告壬○○、丁○○相同，即均是堅決否認犯罪，此參諸渠於檢察官偵查中，
    係供稱：「我是有在查獲現場，我有負責給會員換點數。我
    只是發點券給會員娛樂，會員跟我們借點券，打完後再把點
    券還給我們，現場並不能兌換現金，也不抽頭，是由客人自
    動捐獻。我們有一個自動捐獻的箱子，用來付房租、水電等
    開銷，會員都是老人…我沒有犯賭博罪。我沒有賭博行為」
    等語即明（參見97年7 月19日偵查筆錄）。
  (四)經查：
    1.被告壬○○係於96年2 月間向台北市政府社會局申請設立
      「臺北市麻將國粹交流協會」，並當選為第一屆之理事長
      ，會址即在臺北市○○區○○街2 段56號4 樓，是證「臺
      北市麻將國粹交流協會」確係依法而設立之合法組織，此
      有「臺北市麻將國粹交流協會組織章程」及臺北市人民團
      體立案證書、台北市人民團體負責人當選證明書各乙紙及
      台北市政府社會局97年7 月15日北市社團字第
      09737632600 號函等附卷可稽。而依上開「臺北市麻將國
      粹交流協會」之組織名稱，即明文為「臺北市麻將國粹交
      流協會」，是證該協會開宗明義即係以「麻將」為名，並
      以其為「國粹」「交流」為宗旨，且依其於設立時送交主
      管機關台北市政府社會局審查之「臺北市麻將國粹交流協
      會組織章程」第6 條即規定：「本會之任務如下：一、促
      進老人身心愉快。二、研究國粹、學習國粹。」等語，亦
      未經主管機關有何異議，而予以同意設立登記在案。是該
      「臺北市麻將國粹交流協會」既經合法設立，且依章程須
      「研究國粹、學習國粹」，並有「交流」之必要，從而於
      該會址所在之本案查獲場所，若僅有會員間單純共打麻將
      之事實，即係依法令而為行為而阻卻違法，無所謂涉犯賭
      博罪名之餘地。又查，依上開「臺北市麻將國粹交流協會
      組織章程」第6 條係規定：「本會組織章程第34條所規定
      之「本會經費來源如下：一、入會費。二、常年會費。三
      、會員捐款。四、委託收益。五、基金及其孳息。六、其
      他收入。」以觀，其中即有「會員捐款」部分，且依該章
      程並未明文限制其捐款之種類、金額或方式。是若確係以
      「樂捐箱」之方式，而由會員自動樂捐，其金額亦係供協
      會使用，則有無違反協會之設立宗旨與目的，本係應由社
      團法人之主管機關依法監督之事項，若無其他積極證據足
      資證明其樂捐係屬「抽頭金」之性質，自尚無從逕以該協
      會有會員之樂捐行為，而遽論以「抽頭金」，逕以賭博罪
      相繩，合先敘明。
    2.次查，依公訴人所舉之公訴證據，其中有關被告壬○○、
      子○○、丁○○三人自始即未坦承犯行，而係堅決否認有
      賭博及抽頭情事；至於公訴人所舉之其餘證人如：寅○○
      、癸○○、王世奎、己○○、戊○○、庚○○、費正中、
      楊梅、詹銘璋、王植華、鞠慶發、黃文造、余鐵舟、許紀
      生、翁惠芳、龔理華等人，經查於警詢中，對於有在該地
      打麻將之行為亦均供認屬實，且不否認於每有4 人而湊成
      一桌時，均會去櫃台領取每人1000點之點數（200 點3 張
      、100 點3 張、20 點5張），爾後即以一底為100 點，一
      台為20點而計算輸贏，於終局後再將點數悉數返還於櫃台
      。另外每人除須繳納會員會費100 元始得入場外，每次尚
      會交茶水費100 元，且均依不成文規定，每次每人拿出50
      元放入樂捐箱等情，經核互屬一致。是公訴人認為被告等
      人涉嫌聚眾賭博情事，固非全然無據。然查，依上開證人
      費正中、詹銘璋、王植華、鞠慶發、黃文造、余鐵舟、許
      紀生、翁惠芳、龔理華等人於警詢中之供述，均證稱除上
      開點數外，並無任何以現金從事賭博情事，既無於事前拿
      現金至櫃台領取點數之情形，亦無於事後將剩餘點數拿至
      櫃台折算而取回現金之行為，最多由在場之人私下約定由
      贏者請客吃飯而已，與被告壬○○、子○○、丁○○三人
      所辯相符，並有會員卡、點數卡等附卷可稽。至於其餘證
      人如寅○○、癸○○、戊○○、庚○○等人，雖依其警詢
      筆錄提及曾向櫃台以現金1000元換取1000元點數…云云，
      而與被告壬○○、子○○、丁○○三人所辯有所不同，然
      微論上開寅○○等4 人之警詢筆錄，因係被告以外之人於
      法院審判外之陳述，而依法無證據能力，且參諸上開證人
      寅○○、癸○○、戊○○、庚○○等人嗣於本院審理中經
      傳喚到庭後，均一改渠等於警詢中之供詞，而證稱被告等
      人確無檢察官起訴所指之賭博情事。如證人庚○○即具結
      證稱：「我是退休的人，我是在省府教育廳退休。那邊有
      茶座，朋友就介紹我去那邊喝老人茶，看報紙、雜誌跟電
      視，那是老年人週末休閒可以去的地方。我去過那邊打麻
      將2 次。有要求會員才可以參與打麻將，我們要先填具一
      個會員資料，會有一個會員證明，會員才可以打麻將。入
      會費要一百元。在老人茶座要打麻將，要先湊到四個人。
      我們不是用現金給付輸贏，我們就是說好，四位一定有一
      位贏，贏的請吃飯，輸的人就要參與餐會。玩四圈或八圈
      ，不用現金交易，有一個小卡片，輸贏就用這個小卡片計
      算，像打橋牌一樣，我們老年人沒有一定要輸要贏。每把
      輸贏用點數卡片算，點數卡是跟協會借，由一個人去借四
      個人的點數卡，玩完後就還給他們。而依實在情形，確實
      是彼此熟識之人會利用換取之點數相約去吃飯惟亦不排除
      私下確實也有以輸贏點數計算現金之情形。因為每個人都
      知道，在遊戲規則上，如果沒有相當的誘因，是沒有幾個
      人可以坐下去，所以到最後會有用現金來計算輸贏的狀況
      ，這也是很自然而難以避免的現象。但雖有這種狀況，現
      金也都是由客人自己保管，私下結算，被告及協會或櫃台
      都不曾經手他們的現金，原則上也不會知道。協會也有規
      定打麻將不得以現金交易，除口頭告知外，每張桌子上面
      也有貼告示牌，在牆壁上也有貼」等語及「…樂捐的部分
      也沒有說一定要捐多少錢，30、50元都可以，隨意樂捐，
      如果沒有那麼多零錢，小姐就說你們隨意捐。…放入樂捐
      箱的50元，也沒有人出面要求捐或是不捐不行，有人硬是
      不捐，也沒有人監視，也沒有人來收錢。50元用發票丟進
      去也可以，此外就不需要再給協會任何的錢。至於那50元
      的目的，依大家的想法就是協會既有請小姐清潔服務，還
      有房租、水電等營業開銷，所以是自願的樂捐。一般的胡
      牌，也沒有需要給協會或小姐任何的抽頭金」等語，經核
      與證人戊○○、癸○○、寅○○在審理中供證之內容亦大
      致相同。稽諸證人癸○○於本院訊問若協會發現客人有用
      現金計算輸贏時，會有何種處置時，亦證稱：「我有親身
      的體驗。是他們協會裡面的小姐，還有一次是被告壬○○
      ，就會把我們推到外面去，說你們這個金錢的結算到外面
      去算，跟我們沒有關係」等語以觀，上開證人的證述，經
      核尚符合事理，亦未違背經驗與論理法則。是證被告壬○○、丁○○等二人於偵查、審理中之辯詞與被告子○○在
      偵查中之否認犯罪，即非無理由，而有可採，渠等是否有
      公訴人所指之賭博犯行，即有合理之懷疑存在。
    3.綜合上述，本件所查獲在「臺北市麻將國粹交流協會」之
      賭博一案，雖確實有會員私下以現金計算輸贏之情形，從
      而公訴人起訴賭博洵非無據，惟該協會之組織既經合法設
      立，從而於現場發現有聚眾打麻將之情形，原與提供賭博
      場所與聚眾賭博之罪名無關，而依前開被告與證人之供證
      內容綜合觀察，其賭博行為顯屬會員私下利用在該場所打
      麻將之機會而自行計算輸贏，並無積極證據證明被告壬○○、子○○、丁○○三人有所參與或有所明知，且衡諸常
      情，被告壬○○、子○○、丁○○三人對會員之私下賭博
      行為，雖未恪盡其注意之義務，而確實加以防範或全面禁
      絕，難謂無過失，然刑法第268 條之提供賭博場所或聚眾
      賭博罪，均須以故意為構成要件，尚不罰及過失，自不得
      逕以該罪相繩。至於本件所謂樂捐之金額50元，既非係以
      每局計算，而係以每人每日50元計，即與通常賭場所謂之
      「抽頭金」性質本即有異；且50元之數額非高，況該樂捐
      既為組織章程中有明文規定之協會資金來源，且依證人供
      述，亦未強制要求必須樂捐不可，甚至捐發票亦無不可，
      則與一般之賭場抽頭尤有顯著區別，衡諸本件並無任何參
      與之會員對此有所異議，難謂為「不樂之捐」，自無從逕
      論以為「抽頭金」，而遽論以為公訴人所指之賭博罪名，
      其他又無積極証據足資證明被告有公訴人所指之犯行，因
      認被告壬○○、子○○、丁○○三人有關該部分之犯罪尚
      屬不能證明，縱被告子○○在本院準備程序中曾承認犯罪
      ，然經核其自白既無其他事實可以佐證，揆諸首揭法條及
      判例意旨，自應為被告壬○○、子○○、丁○○等三人均
      為該部分行為無罪之諭知。
三、併辦退回部分：
    查臺灣臺北地方法院檢察署檢察官，於98年10月14日以丙○
    玲藏98偵21075 字第75189 號函，檢送同署98年偵字第
    21075 號、23030 號卷，就98年9 月1 日在上開「臺北市麻
    將國粹交流協會」同址又查獲賭客孫蓮君（又名孫麗萍）、
    程文輝、劉寶善、劉金獅等4 人賭博之事實，認為與上開同
    址經查獲被告壬○○、子○○、丁○○三人之犯行有事實上
    一罪之關係而移送併辦。惟依前揭說明，上開起訴部分之行
    為（即起訴書所指之犯罪事實(三)部分）既經本院認為無罪，
    即與併辦部分不生事實上一罪之關係，而該移送併辦事實，
    既未據起訴，本院又無從併辦，自應將該併辦部分退回，移
    由檢察官另行偵查處理，併此指明。
據上論斷，應依刑事訴訟法第284 條之1 、第299 條第1 項、第
301 條，刑法第28條、第266 條第1 項、第268 條、第55條、第
51條第5款 、第41條第1 項前段、第38條第1 項第2 款、第3 款
、第74條第1項 第1 款，刑法施行法第1 條之1 ，判決如主文。
本案經檢察官柯木聯到庭執行職務。
中    華    民    國    98    年    11    月    20    日
                  臺灣臺北地方法院第十二法庭
                                      法  官  楊台清
以上正本證明與原本無異。
如不服本判決應於收受送達後10日內向本院提出上訴書狀，並應
敘述具體理由；其未敘述上訴理由者，應於上訴期間屆滿後20日
內向本院補提理由書（均須按他造當事人之人數附繕本）「切勿
逕送上級法院」。
                                      書記官  劉子豪
中    華    民    國    98    年    11    月    20    日
附錄本案所犯法條全文：
中華民國刑法第266條
（普通賭博罪與沒收物）
在公共場所或公眾得出入之場所賭博財物者，處1 千元以下罰金
。但以供人暫時娛樂之物為賭者，不在此限。
當場賭博之器具與在賭檯或兌換籌碼處之財物，不問屬於犯人與
否，沒收之。
中華民國刑法第268條
（圖利供給賭場或聚眾賭博罪）
意圖營利，供給賭博場所或聚眾賭博者，處3 年以下有期徒刑，
得併科3 千元以下罰金。


司法院資訊處製作；財團法人民間司法改革基金會備份。
